臺灣雲林地方法院民事裁定
111年度監宣字第162號
聲  請  人  李秀蘭  
相  對  人  黃春田  
關  係  人  黃子娟  
上列聲請人聲請監護宣告事件，本院裁定如下：
    主    文
宣告黃春田（男、民國00年0月0日生、身分證統一編號：Z00000
0000號）為受監護宣告之人。
選定李秀蘭（女、民國00年00月00日生、身分證統一編號：Z000
000000號）為受監護宣告人之監護人。
指定黃子娟（女、民國00年0月0日生、身分證統一編號：Z00000
0000號）為會同開具財產清冊之人。
聲請費用新臺幣壹仟元由受監護宣告之人負擔。
    理    由
一、聲請意旨略以：聲請人李秀蘭、關係人黃子娟分別為相對人
    之配偶、長女，相對人於民國109年11月16日因車禍腦傷，
    致不能為意思表示或受意思表示，或不能辨識其意思表示之
    效果，為此聲請對其為監護之宣告，並指定聲請人李秀蘭為
    相對人之監護人，暨指定關係人黃子娟為會同開具財產清冊
    之人等語。
二、按對於因精神障礙或其他心智缺陷，致不能為意思表示或受
    意思表示，或不能辨識其意思表示之效果者，法院得因本人
    、配偶、四親等內之親屬、最近一年有同居事實之其他親屬
    、檢察官、主管機關、社會福利機構、輔助人、意定監護受
    任人或其他利害關係人之聲請，為監護之宣告。受監護宣告
    之人應置監護人；法院為監護之宣告時，應依職權就配偶、
    四親等內之親屬、最近一年有同居事實之其他親屬、主管機
    關、社會福利機構或其他適當之人選定一人或數人為監護人
    ，並同時指定會同開具財產清冊之人。法院為前項選定及指
    定前，得命主管機關或社會福利機構進行訪視，提出調查報
    告及建議。監護之聲請人或利害關係人亦得提出相關資料或
    證據，供法院斟酌。法院選定監護人時，應依受監護宣告之
    人之最佳利益，優先考量受監護宣告之人之意見，審酌一切
    情狀，並注意下列事項：㈠受監護宣告之人之身心狀態與生
    活及財產狀況。㈡受監護宣告之人與其配偶、子女或其他共
    同生活之人間之情感狀況。㈢監護人之職業、經歷、意見及
    其與受監護宣告之人之利害關係。㈣法人為監護人時，其事
    業之種類與內容，法人及其代表人與受監護宣告之人之利害
    關係，民法第14條第1項、第1110條、第1111條、第1111條
    之1分別定有明文。
三、經查，聲請人上開主張，業據其提出戶籍謄本、親屬系統表
    、中華民國身心障礙證明影本、中華民國醫藥大學北港附設
    醫院（下稱北港醫院）109年11月27日、110年1月19日、110
    年3月4日、110年8月27日、110年12月3日診斷證明書等件為
    證，又本院法官在鑑定人即北港醫院許致善醫師前訊問相對
    人時，相對人坐在輪椅上，由聲請人及其長女即關係黃子娟
    陪同到院接受鑑定，法官數次訊問相對人「你叫什麼名字？
    」，相對人均未回答且眼神未與法官接觸，訊問相對人「她
    是誰(指聲請人)？」，相對人頭會轉動但無回應，且眼神仍
    然未與法官接觸，據聲請人表示：相對人因為車禍受傷變成
    現在這個樣子，現在都住在家裡由我照顧等情，復經鑑定人
    許致善醫師鑑定稱：相對人是北港醫院腦傷外科的病人，但
    已至鑑定人門診看診過3次，有為其進行大腦的智力評估及
    腦波的檢測，腦波是慢波，代表受過傷之後，致腦波有損傷
    ，也有進行心智評估，情況也與剛才法官訊問時一樣，患者
    也是無法回答，但是可以有眼神的動作，也無法跟隨為重複
    的言語、動作，無法表達，因為相對人無法講話，所以也無
    從判斷患者能否理解，依其狀況，均需靠家人照顧，無法處
    理個人事務，不能作判斷或解決問題，已符合因精神障礙或
    心智缺陷，致不能為意思表示或受意思表示，或不能辨識其
    意思表示之效果，建議為監護宣告等語，有本院鑑定筆錄及
    鑑定人出具之精神鑑定報告書在卷可稽，堪信聲請人之主張
    屬實。本院審酌上情，認為相對人現已因車禍腦傷導致重度
    智能及言語障礙狀態，而無法表達其內心意思，日常生活起
    居均須他人協助照護，已達不能為意思表示或受意思表示，
    或不能辨識其意思表示效果之情狀，故聲請人聲請對相對人
    為監護之宣告為有理由，應予准許。
四、次查，聲請人李秀蘭為受監護宣告人黃春田之配偶，而受監
    護宣告人之最近親屬除聲請人外尚有長女即關係人黃子娟、
    次女黃雅婷等情，有上開戶籍謄本、親屬系統表在卷可參。
    本院審酌上情，並考量聲請人及關係人黃子娟分別為受監護
    宣告人之配偶、長女，各有意願擔任受監護宣告人之監護人
    及會同開具財產清冊之人，且受監護宣告人之次女黃雅婷對
    此亦表同意，有本院上開鑑定筆錄及同意書1份在卷可按，
    是聲請人應有監護受監護宣告人之能力，並適於任之，本院
    認由聲請人李秀蘭擔任監護人，及由關係人黃子娟擔任會同
    開具財產清冊之人，符合受監護宣告人之最佳利益，爰依民
    法第1111條第1項之規定，分別選定李秀蘭為受監護宣告人
    黃春田之監護人，及指定黃子娟為會同開具財產清冊之人。
五、依家事事件法第164條第2項，裁定如主文。
中　　華　　民　　國　 111　　年　　8 　　月　　23  　日
                  家事法庭    法  官  黃瑞井       
以上正本係照原本作成。
如對本裁定抗告，須於裁定送達後10日之不變期間內，向本院提
出抗告狀，並繳納抗告費新臺幣1,000 元。
中　　華　　民　　國　 111　　年　　8 　　月    23  　日
                              書記官  顏錦清